臺灣嘉義地方法院刑事判決　　　　　　　　　　　　　　九十年度易字第九二六號
　　公　訴　人　臺灣嘉義地方法院檢察署檢察官
　　被　　　告　甲○○
　　　　　　　　丙○○
右列被告因傷害案件，經檢察官提起公訴（九十年度偵字第六０九六號），本院判決
如左：
    主  文
甲○○傷害人之身體，累犯，處有期徒刑肆月，如易科罰金，以佰元折算壹日。
丙○○無罪。
    事  實
一、甲○○前於民國八十五年間因犯違反麻醉藥品管理條例案件，經本院判處有期徒
    刑八月確定，於八十六年八月三十日執行完畢，仍不知悔改，緣甲○○之友人丙○○與乙○○因傷害案件而有所怨隙，丙○○於九十年七月中旬某日，在嘉義市
    導民里嘉興宮（下簡稱嘉興宮）前與甲○○飲酒時，對甲○○唆使稱：有機會替
    其出氣，將招待甲○○飲酒、吃飯等語，丙○○並於九十年七月二十七日下午六
    時許，搭載甲○○前去乙○○位於嘉義市○○路六二五巷四弄四號之住處，由甲○○入內教訓乙○○（無故侵入住宅部分未據告訴），丙○○則先行離去，甲○○入內後質問乙○○，並出手毆打乙○○，惟遭乙○○反抗，故乙○○並未受傷
    。嗣同日下午七時三十分至八時許，乙○○至嘉義市○○街五四巷附近訪友時，
    遇見甲○○，乙○○遂與甲○○理論，並要其不要介入其與丙○○之糾紛，惟甲○○誤以為乙○○係前來尋仇，雙方發生衝突，甲○○竟基於傷害之犯意，先徒
    手毆打乙○○之眼部，後又撿拾路旁百葉窗片（未據扣案）割傷乙○○之臉部、
    背部及手肘等處，致林志亮受有顏面裂傷、右手肘裂傷及背部多處裂傷等傷害。
二、案經乙○○訴由嘉義市警察局第一分局報請臺灣嘉義地方法院檢察署檢察官偵查
    起訴。
    理  由
壹、被告甲○○部分：
一、訊據被告甲○○對於右揭犯行，供承不諱，核與告訴人乙○○指訴之情節相符，
    並有診斷證明書（患者姓名誤載為陳志豪）一紙在卷可查。事證明確，被告甲○○犯行，洵堪認定。
二、核被告甲○○所為，係犯刑法第二百七十七條第一項之普通傷害罪。查被告甲○○前於八十五年間因犯違反麻醉藥品管理條例案件，經本院判處有期徒刑八月確
    定，於八十六年八月三十日執行完畢，有臺灣嘉義地方法院檢察署刑案資料查註
    紀錄表、臺灣高等法院被告全國前案紀錄表各一份在卷可按，其受有期徒刑之執
    行完畢，五年以內再犯本件有期徒刑以上之罪，為累犯，應依刑法第四十七規定
    ，加重其刑。爰審酌被告犯罪之動機、目的、所受之刺激、手段、品行、智識程
    度、告訴人所受之傷害非重及犯罪後坦承犯行之態度等一切情狀，量處如主文所
    示之刑，並諭知易科罰金之折算標準，以資懲儆。至被告甲○○用以傷害告訴人
    所用之百葉窗片，並未據扣案，且無證據證明其仍存在，為免執行之困難，爰不
    予宣告沒收，附此說明。
三、公訴人雖認被告甲○○於九十年七月二十七日下午六時許，至嘉義市○○路六二
    五巷四弄四號告訴人住處，徒手毆打告訴人部分與其前開論罪科刑之嗣後於同日
    下午七時三十分至八時許，在嘉義市○○街五十四巷附近毆打告訴人成傷之犯行
    ，係基於一傷害犯意，分別在不同時、地毆打告訴人，係屬傷害罪之接續犯。惟
    查，被告甲○○前於九十年七月二十七日下午六時許雖毆打告訴人，但告訴人並
    未因此受有任何傷害，告訴人所受之傷害均係被告甲○○嗣後於同日下午七時三
    十分至八時許，誤以為告訴人欲尋仇，雙方發生衝突，遭被告甲○○毆打所致之
    情，業據告訴人於警訊及本院審理時（見九十一年二月七日審理筆錄）指訴甚詳
    ，顯見被告甲○○先後二次對告訴人施以暴行，非基於同一犯意，公訴人認二者
    係基於同一傷害犯意之接續行為，應有誤會。且按傷害罪為結果犯，必以行為人
    有傷害人之意思，並發生傷害之結果者，始能成立，若行為人以傷害之意思而加
    暴行，尚未生傷害之結果，除法律對此暴行另有處罰之規定者外，自不成立何種
    罪名（最高法院二十三年上字第七六三號判例意旨參照），被告甲○○於九十年
    七月二十七日下午六時許毆打告訴人並未造成告訴人身體之任何傷害，揆諸前開
    說明，此部分自無從成立普通傷害罪，是公訴人認此部分與前揭論罪科刑部分係
    屬傷害罪之接續犯，應有誤會，併此說明。
貳、被告丙○○無罪部分：
一、公訴意旨略以：被告丙○○於九十年七月中旬某日，在嘉義市導民里嘉興宮廟前
    ，教唆被告甲○○毆打告訴人乙○○，復於同年月二十七日下午六時許，帶被告
    甲○○至嘉義市○○路六二五巷四弄四號告訴人居所，被告甲○○基於傷害之犯
    意，徒手毆打告訴人；又於同日下午七時三十分許，在嘉義市○○街五十四巷口
    ，乙○○遇見被告甲○○時，雙方又發生爭執，被告甲○○即手持銳器，刺向告
    訴人，致告訴人受有顏面裂傷、右手肘裂傷及背部多處裂傷等傷害，因認被告丙○○涉有教唆傷害之罪嫌。
二、按犯罪事實應依證據認定之，無證據不得推定其犯罪事實。又不能證明被告犯罪
    者，應諭知無罪之判決，刑事訴訟法第一百五十四條、第三百零一條第一項分別
    定有明文。又按刑法上之教唆犯，以對於本無犯罪意思之人，唆令決意實施犯罪
    為其本質（最高法院二十四年上字第八九０號判例意旨參照），因此，教唆人雖
    曾對實施犯罪行為之行為人進行教唆，惟行為人犯罪係出於其本身之意思，與教
    唆人之教唆行為無關，則教唆人尚難成立教唆犯。另教唆犯之處罰雖有其獨立性
    ，惟刑法第二十九條第三項所謂教唆犯於被教唆人雖未至犯罪，仍應負未遂犯之
    責者，必以其所教唆之罪，刑事法上有處罰未遂之規定者為限，如現行刑法對於
    其所教唆之罪並無處罰未遂之規定，則被教唆人若為成立犯罪，教唆之人即無未
    遂責任可言（最高法院二十四年上字第二六二號判例意旨參照）。
三、本件公訴人認被告丙○○涉有教唆傷害犯行，無非係以其與被告甲○○之自白、
    告訴人之指訴及診斷證明為依據。訊據被告丙○○固坦承於九十年七月二十七日
    載被告甲○○至告訴人位於上址之住處之事實，惟堅決否認有何教唆傷害犯行，
    經查，被告丙○○於九十年七月中旬在嘉興宮前飲酒後，唆使被告甲○○找機會
    教訓告訴人，事後再請被告甲○○吃飯答謝，並於九十年七月二十七日下午六時
    許載被告甲○○前去告訴人位於上址住處之情，業經被告甲○○迭於警訊、偵查
    及本院審理時供述甚詳，足見被告丙○○確實教唆被告甲○○傷害告訴人無疑。
    惟查：
  （一）被告甲○○受被告丙○○教唆，於九十年七月二十七日下午六時許至告訴人
        位於上址居所毆打告訴人，但告訴人未受到任何傷害，而傷害罪為結果犯，
        已發生傷害結果為必要，故被告甲○○此次非行並不成立傷害罪，已如前述
        。另現行刑法對於普通傷害罪，不罰未遂，此觀諸刑法第二百七十七條之規
        定自明。本件被告丙○○教唆被告甲○○於九十年七月二十七日下午六時許
        至告訴人住處傷害告訴人，被教唆人甲○○未成立犯罪，而所教唆之普通傷
        害罪又無處罰未遂之規定，揆諸前開說明，被告丙○○自不成立普通傷害之
        教唆犯。
  （二）被告甲○○於九十年七月二十七日下午七時三十分至八時許，在嘉義市○○
        街五四巷附近遇見告訴人，非出於被告丙○○教唆，而係誤以為告訴人前來
        尋仇，因而毆打告訴人，致其受有前開傷害之情，業據被告甲○○於本院審
        理時供述甚詳（見本院九十年二月七日審理筆錄），而告訴人亦指訴稱：九
        十年七月二十七日下午六時許，被告甲○○在其位於上址住處與其發生拉扯
        ，其未受傷，後來，其於同日下午七時許至嘉義市○○街五四巷附近，正好
        遇見被告甲○○，其要被告甲○○到外面談，並要其不要插手其與被告丙○○之糾紛，被告甲○○即出手毆打，診斷證明書所列之傷，均係被告甲○○
        該次毆打所致等語（見警卷第六頁背面、本院九十一年二月七日審理筆錄）
        ，顯見被告甲○○該次毆打告訴人，係告訴人主動邀其談判，雙方發生爭執
        所致，且被告丙○○並未在場，益徵被告甲○○供稱：該次毆打告訴人之犯
        行，並非出於被告丙○○之教唆，而係其誤以為告訴人欲尋仇所致等語，應
        屬可採。被告甲○○此次毆打告訴人成傷之犯行，既非出於被告丙○○之教
        唆，而係出於其本身之決意，依前開說明，尚難成立傷害罪之教唆犯。
四、此外，本院複查無其他證據證明被告確有教唆傷害之犯行，不能證明被告丙○○
    犯罪，應依法諭知被告丙○○無罪之判決。
據上論斷，應依刑事訴訟法第二百九十九條第一項前段、第三百零一條第一項，刑法
第二百七十七條第一項、第四十七條、第四十一條第一項前段，罰金罰鍰提高標準條
例第一條前段、第二條，判決如主文。
本案經檢察官陳昭廷到庭執行職務
中      華      民      國    九十一    年      二      月    二十一    日
                              臺灣嘉義地方法院刑事第一庭
                                  法  官  林  坤  志
右正本證明與原本無異。
如不服本判決，應於判決送達後十日內，向本院提出上訴狀。
中      華      民      國    九十一    年      二      月     二十一   日
                                  書記官  李  子  英
附錄法條：
刑法第二百七十七條第一項
傷害人之身體或健康者，處三年以下有期徒刑、拘役或一千元以下罰金。
